高雄高等行政法院簡易判決　　　　　　　　　　　　　九十一年度簡字第二八０號
　　原　　　告　甲○○
　　被　　　告　財政部高雄市國稅局
　　代　表　人　乙○○局長
　　訴訟代理人　丁○○
右當事人間因綜合所得稅事件，原告不服財政部中華民國九十一年四月二十五日台財
訴字第０九一００一一九四九號訴願決定，提起行政訴訟。本院判決如左：
  主  文
原告之訴駁回。
訴訟費用由原告負擔。
  事實及理由
一、緣原告民國（下同）八十八年度綜合所得稅結算申報，列報本人、母親、外甥郭
    晉宏及外甥女郭憶萱等四人之免稅額計新臺幣（以下同）三二四、０００元，被
    告初核以所報受扶養親屬郭晉宏、郭憶萱二人係原告之妹許秀真之子女，八十八
    年度與其父母居住於澎湖縣馬公市，並未與原告同住於高雄市鼓山區，未具以永
    久共同生活為目的而同居一家之家長家屬關係，與受扶養要件未合，予以剔除其
    免稅額一四四、０００元。原告不服，申經復查結果，未獲變更，遞經提起訴願
    亦遭決定駁回，遂提起本件行政訴訟。
二、原告起訴主張：被告駁回原告所持理由為八十八年度原告之妹許秀真及其二子女
    居住於澎湖縣馬公市，而與其受扶養要件不符，然此段期間渠等確實與原告同居
    一家，原告之妹其夫妻收入微薄，其二子女確為原告所扶養（有村長證明），被
    告既未訪談原告本人，也未查詢過原告之妹，何能認定渠等未與原告同居一家，
    又從何認定其子女未受原告扶養云云。被告則答辯：（一）查系爭親屬郭晉宏、
    郭憶萱等二人係原告之妹許秀真之子女，八十八年度與其父母居住於澎湖縣馬公
    市，而原告則居住於高雄市鼓山區，有被告實地訪查原告前妻丙○○之外勤工作
    日誌附卷可稽，渠等並未與原告以永久共同生活為目的同居一家共同生活，核與
    法律規定得減除免稅額之要件不符，被告予以剔除系爭親屬免稅額一四四、００
    ０元，並無不合，請予維持。（二）至原告訴稱其妹許秀真夫妻收入微薄，子女
    郭晉宏、郭憶萱等二人確受其扶養，且同居一家乙節，如前所述，原告與系爭親
    屬既未具備家長家屬關係，其縱有資助行為，乃念同宗之誼而給與津貼，此種慈
    惠施與行為，係本於雙方之感情而生，於法原不能援為要求扶養之根據。從而原
    告對於系爭親屬郭晉宏、郭憶萱等二人既無生活保持（維持）或生活扶助義務，
    復無法舉證證明系爭受扶養者本身父母有因負擔義務而不能維持自己生活之事實
    存在，故請求追認系爭親屬免稅額，於法未合，又所舉澎湖縣望安鄉將軍村村長
    證明書，因與待證事實不符，自無足採，併此辯明。原告所訴為無理由，請予駁
    回等語。
三、按「免稅額：納稅義務人按規定減除其本人、配偶及合於左列規定扶養親屬之免
    稅額。‧‧‧（四）納稅義務人其他親屬或家屬，合於民法第一千一百十四條第
    四款及第一千一百二十三條第三項之規定，未滿二十歲或滿六十歲以上無謀生能
    力，確係受納稅義務人扶養者。但受扶養者之父或母如屬第四條第一款及第二款
    之免稅所得者，不得列報減除。」所得稅法第十七條第一項第一款第四目定有明
    文。次按「左列親屬互負扶養之義務：‧‧‧四、家長家屬相互間。」、「負扶
    養義務者有數人時，應依左列順序定其履行義務之人：一、直系血親卑親屬。二
    、直系血親尊親屬。三、家長。四、兄弟姐妹。五、家屬。六、子婦、女婿。七
    、夫妻之父母。」及「家置家長。同家之人，除家長外，均為家屬。雖非親屬而
    以永久共同生活為目的同居一家者，視為家屬。」分別為民法第一千一百十四條
    第四款、第一千一百十五條第一項及第一千一百二十三條所明定。又「所得稅法
    有關個人綜合所得稅『免稅額』之規定，其目的在以稅捐之優惠使納稅義務人對
    特定親屬或家屬盡其法定扶養義務。同法第十七條第一項第一款第四目規定：『
    納稅義務人其他親屬或家屬，合於民法第一千一百十四條第四款及第一千一百二
    十三條第三項之規定，未滿二十歲或滿六十歲以上無謀生能力，確係受納稅義務
    人扶養者』，得於申報所得稅時按受扶養之人數減除免稅額，固須以納稅義務人
    與受扶養人同居一家為要件，惟家者，以永久共同生活之目的而同居為要件，納
    稅義務人與受扶養人是否為家長家屬，應取決於其有無共同生活之客觀事實．．
    。」亦據司法院釋字第四一五號解釋在案。又「納稅義務人申報扶養符合所得稅
    法第十七條第一項第一款第四目規定之其他親屬或家屬，應提出左列有關之證明
    文件，據以減除免稅額：（一）家長家屬關係且確受扶養之證明文件：１、納稅
    義務人與其他親屬或家屬有家長家屬關係而同居一戶者：如戶口名簿影本或身分
    證影本或其他適當證明文件。２、非同戶籍惟同居一家且確受扶養者：如村里長
    證明、受扶養者（或其監護人）註明確受納稅義務人扶養之切結書或其他適當證
    明文件。（二）無謀生能力或受扶養者之父母非屬所得稅法第四條第一、二款之
    免稅所得者之證明文件：１、年滿六十歲沒有謀生能力者：如醫師證明或其他適
    當證明文件。２、未滿二十歲，且父或母非屬現役軍人或托兒所、幼稚園、公私
    立國民中小學的教職員者：如受扶養父母親之身分證正反面影本。」為財政部八
    十六年二月二十日台財稅字第八六一八八五一一九號函釋在案。
四、查原告八十八年度綜合所得稅結算申報，列報本人、母親、外甥郭晉宏及外甥女
    郭憶萱等四人之免稅額計三二四、０００元，被告初核以所報受扶養親屬郭晉宏
    、郭憶萱二人係原告之妹許秀真之子女，八十八年度與其父母居住於澎湖縣馬公
    市，並未與原告同住於高雄市鼓山區，未具以永久共同生活為目的而同居一家之
    家長家屬關係，與受扶養要件未合，予以剔除其免稅額一四四、０００元之事實
    ，為兩造所不爭執，復有被告綜合所得稅核定通知書附於原處分卷可憑，洵堪認
    定。
五、原告雖仍執前詞爭執，惟查，本件被告所屬復查員丁○○九十年十一月二十日法
    務科復查員外勤工作日誌記載：「赴高雄市鼓山區○○○路一二七巷二之一號八
    樓之一實地查訪，據申請人之前妻丙○○君稱：申請人之妹許秀真一家人自八十
    八年迄今居住於澎湖縣馬公市，並未居住於此」乙節，此有被告「外勤工作日誌
    」附於原處分卷可稽，核與證人丙○○到庭供述情節相符。是原告前述申報受扶
    養親屬郭晉宏、郭憶萱二人為原告之妹許秀真之子女，八十八年度與其父母居住
    於澎湖縣馬公市，而原告居住於高雄市鼓山區，並未與郭晉宏、郭憶萱二人以共
    同生活為目的而同居一家之客觀事實甚明。從而，原告所主張其妹許秀真夫妻收
    入微薄，子女二人確係受其扶養乙節，縱然屬實，然此種顧念親屬之誼而給與資
    助之行為，乃其本於雙方之親情而生，原告既未與郭晉宏、郭憶萱二人以共同生
    活為目的而同居一家，揆諸前揭司法院釋字第四一五號解釋意旨，自難認原告與
    郭晉宏、郭憶萱二人具有家長家屬之關係，而得依民法第一千一百十四條第四款
    之規定互負扶養之義務，並依上述所得稅法所得稅法第十七條第一項第一款第四
    目之規定申報免稅額，從而原告請求追認系爭扶養親屬免稅額，於法尚非有據。
    是本件並無所得稅法第十七條第一項第一款第四目規定得享有減除免稅額之適用
    ，從而被告予以剔除該二人免稅額一四四、０００元，即無不合。原告所訴為無
    理由，應予駁回，並不經言詞辯論為之。
六、據上論結，本件原告之訴為無理由，依行政訴訟法第二百三十三條第一項、第二
    百三十六條、第一百九十五條第一項後段、第九十八條第三項前段，判決如主文
    。
中　　　華　　　民　　　國    九十一　　年　  　十　　　月　　三十一　　日
                              高雄高等行政法院第二庭
     　   　　　　　　　　　　      　    法      官  林勇奮
右為正本係照原本作成。
如不服本判決，應於送達後二十日內，向本院提出上訴狀並表明上訴理由，如於本判
決宣示後送達前提起上訴者，應於判決送達後二十日內補提上訴理由書（須按他造當
事人人數附繕本）。提起上訴應預繳送達用雙掛號郵票七份（每份三十四元）。
中　　　華　　　民　　　國    九十一　　年　  　十　　　月　　三十一　　日
                                          法院書記官  黃玉幸
附註：
行政訴訟法第二百三十五條（第一項、第二項）：
對於適用簡易程序之裁判提起上訴或抗告，須經最高行政法院之許可。
前項許可，以訴訟事件所涉及之法律見解具有原則性者為限。
